【裁判字號】    95,上訴,233
【裁判日期】    950425
【裁判案由】    毒品危害防制條例
【裁判全文】
臺灣高等法院臺中分院刑事判決         95年度上訴字第233號
上  訴  人
即  被  告  丙○○
指定辯護人  本院公設辯護人  甲○○
上列上訴人因被告違反毒品危害防制條例案件，不服臺灣南投地
方法院94年度訴字第635號，中華民國 94年12月29日第一審判決
（起訴案號：臺灣南投地方法院檢察署94年度偵字第3005號），
提起上訴，本院判決如下：
    主  文
上訴駁回。
    事  實
一、丙○○曾因違反毒品危害防制條例案件，經原審以九十三年
    度投刑簡字第七○六號判決判處有期徒刑六月確定，甫於民
    國九十四年二月四日易科罰金執行完畢。
二、丙○○與真實姓名年籍不詳、綽號「貓仔」之成年男子（所
    涉販賣第一級毒品罪嫌由檢察官另案處理）共同基於販賣第
    一級毒品海洛因（以下簡稱為海洛因）以營利之犯意聯絡，
    先由欲購買海洛因之林炳演於九十四年八月二十六日十五時
    四十五分前某時許，以公用電話撥打該綽號「貓仔」之成年
    男子所使用之0000000000號行動電話，再由該綽
    號「貓仔」之成年男子以電話通知丙○○，指示丙○○至南
    投縣（以下不引縣）草屯鎮日新巷之民富保齡球館，將裝有
    海洛因淨重零點零七公克（原為一小包）之面紙盒交給某駕
    駛藍色福特牌自小客車之人（即林炳演），並收取販賣該海
    洛因之價金新臺幣（下同）五百元。嗣於同日十五時四十五
    分許，丙○○與不知情之丁○○駕駛車牌號碼 SH-0247號自
    小客車，前往上開民富保齡球館，並依據該綽號「貓仔」之
    成年男子之指示，將該裝有海洛因淨重零點零七公克（原為
    一小包）之面紙盒交給駕駛藍色福特牌自小客車之林炳演，
    並由林炳演將購買該海洛因之價金五百元交給丙○○時，當
    場為警在上述地點查獲，並扣得該海洛因淨重零點零七公克
    （原為一小包）及現金五百元紙幣一張（編號：JP828338YA
    ）。
三、案經南投縣政府警察局移送臺灣南投地方法院檢察署檢察官
    偵查起訴。
    理  由
壹、有罪部分：
一、認定犯罪事實所憑之證據及理由：
    訊據被告丙○○矢口否認有何販賣海洛因之犯行，辯稱：「
    我沒有販賣海洛因給林炳演」、「我那天去那裡是要去跟別
    人拿海洛因」云云。經查：
（一）九十四年八月二十六日下午某時許，南投縣政府警察局刑
      事警察大隊員警張錫淵、曾紹文、王福生等人於駕車執行
      巡邏等勤務時，在草屯鎮佳樂汽車旅館前，發現林炳演駕
      駛車牌號碼RE─1116號自小客車行跡可疑，乃駕車尾隨林
      炳演進入位於草屯鎮日新巷之民富保齡球館，嗣於同日十
      五時四十五分許，被告與林炳演在民富保齡球館之停車場
      內正在進行海洛因之交易時，當場被張錫淵、曾紹文、王
      福生等人查獲，並在林炳演處查獲裝有海洛因淨重零點零
      七公克（原為一小包）之面紙盒一個，另在被告處查獲現
      金五百元紙幣一張等情，業據證人張錫淵、曾紹文、王福
      生等人於原審審理時證述甚詳（見原審卷第五八至六五頁
      ）。是以，被告於前揭時間、地點與林炳演進行海洛因之
      交易，即被告將上開扣案之海洛因交給林炳演，林炳演再
      將價金五百元紙幣一張交給被告時，當場為員警張錫淵等
      人查獲之事實，堪予認定。
（二）前揭被告經由該綽號「貓仔」之成年男子之指示，將上開
      海洛因販賣予林炳演之事實，業據被告於九十四年八月二
      十六日接受南投縣政府警察局刑事警察大隊員警詢問時坦
      白承認。被告於上開警詢時供稱：「（問：你於何時何地
      被警查獲攜帶海洛因販賣給他人？）我於94年8月26日15
      時45分許，在南投縣草屯鎮○○里○○路日新巷民富保齡
      球館旁停車場，我在車號 SH-0247福特六合車上等，看到
      福特藍色車子開進停車場，我就將面紙盒內放 （海洛因1
      小包、含袋重0.2公克） 販賣給林柄演…時當場被警方查
      獲。（問：你與林柄演如何交易？）林柄演打行動電話00
      00-000000給綽號『貓仔』男子，要海洛因500元後，綽號
      『貓仔』叫我把面紙盒內放（海洛因1小包0.2公克）送去
      南投縣草屯鎮○○里○○路日新巷民富保齡球館旁停車場
      ，交給一位開藍色福特男子之人並當場跟那位男子收取新
      臺幣500元。（問：警方於現場查獲之海洛因 （一小包、
      含袋0.2公克） 是否為你交給林柄演…放於面紙盒內之海
      洛因？）是的。 （問：你自動交出之新臺幣500元（編號
      ：JP828338YA）是否為你交面紙盒內放（海洛因1小包0.2
      公克）時林柄演交給你之新臺幣500元販賣所得？） 是的
      。……（問：綽號貓仔男子如何把面紙盒內放 （海洛因1
      小包0.2公克）交給你去販賣？） 今（26）日下午15時左
      右綽號『貓仔』男子打電話給我（來電未顯示號碼）約我
      到草屯鎮烏溪橋旁OK便利商店，當場交給我，叫我把面紙
      盒內放（海洛因1小包0.2公克）送到民富保齡球館交給開
      藍色福特汽車之人，叫我將面紙盒內放（海洛因1小包0.2
      公克）交給他就好，並收取新臺幣500元。」等語 （見警
      卷）。嗣經原審勘驗被告上開警詢筆錄之光碟內容之結果
      ，筆錄之記載係依照被告回答之內容經過整理再做紀錄，
      筆錄之內容核與被告回答之內容相符；另依勘驗該光碟內
      容所示，被告於回答詢問時，態度、神情自然，有時到處
      觀望，有時會將臉轉向詢問者，有時會以手做手勢，且均
      能針對詢問之問題回答，並無顯現身體不舒服之狀況，精
      神狀態應屬正常之情形，亦應無受到刑求、逼供或其他不
      正當之訊問方法（詳見原審卷第三二之一至三二之八頁）
      。此外，證人即製作該筆錄之警員曾紹文於原審審理時證
      稱：訊問時並無對被告施以強暴脅迫或其他不正當之方法
      等語（見原審卷第六○、六一頁）。是以，被告上開於警
      詢之自白，應非出於強暴、脅迫、利誘、詐欺、疲勞訊問
      、違法羈押或其他不正之方法。至於被告所辯稱：「在警
      察局所講的不是我自由意思下的陳述」云云，自不可採。
（三）林炳演於九十四年八月二十六日十五時四十五分前某時許
      ，以公用電話撥打該綽號「貓仔」之成年男子所使用之0
      000000000號行動電話，表示要購買五百元之海
      洛因，雙方約定在上開民富保齡球館交貨，林炳演並向該
      綽號「貓仔」之成年男子敘述其所駕駛汽車之廠牌、顏色
      ，該綽號「貓仔」之成年男子則表示會派人前去民富保齡
      球館交付海洛因；其後於同日十五時四十五分許，林炳演
      依照其與該綽號「貓仔」之成年男子之約定，到達民富保
      齡球館，並將車窗搖下之後，被告即將裝有海洛因淨重零
      點零七公克（原為一小包）之面紙盒一個放入林炳演所駕
      駛之汽車內，林炳演則將購買海洛因之價金五百元交給被
      告時，當場為警查獲等情，亦據證人林炳演於原審審理時
      證述明確（見原審卷第五三至五七頁）。
（四）此外，復有白粉一包及現金五百元扣案可資佐證。扣案之
      白粉一包，經送請法務部調查局鑑定之結果，確含有海洛
      因之成分無訛（參見原審卷第二三頁之法務部調查局九十
      四年十月二十四日調科壹字第九七○○○二八五一號鑑定
      通知書一紙）。是以，足認被告上開於警詢之自白與事實
      相符，準此而言，被告與該綽號「貓仔」之成年男子基於
      販賣海洛因之犯意聯絡，被告經由該綽號「貓仔」之成年
      男子之指示，於上開時間、地點將扣案之海洛因以五百元
      之代價販賣予林炳演之事實，應堪認定。
（五）另按我國查緝毒品之施用或販賣一向執法甚嚴，對於販賣
      毒品者尤科以重度刑責，且毒品量微價高，販賣者率有暴
      利可圖，茍非意圖販賣營利，一般人焉有可能甘冒重度刑
      責而販賣毒品，且被告、該綽號「貓仔」之成年男子與林
      炳演非屬至親，被告等人無可能無端甘冒重典而販賣海洛
      因予林炳演之必要，足徵被告及共犯即該綽號「貓仔」之
      成年男子均確有營利之意圖至明。綜言之，本案事證明確
      ，被告販賣海洛因之犯行堪以認定，應依法論科。
二、所犯罪名及刑之酌科：
（一）按海洛因為毒品危害防制條例第二條第二項第一款所稱之
      第一級毒品，故核被告所為，係犯毒品危害防制條例第四
      條第一項之販賣第一級毒品罪。被告因販賣而持有海洛因
      之低度行為，為其販賣第一級毒品之高度行為所吸收，不
      另論罪。
（二）被告與該綽號「貓仔」之成年男子間，對於上開販賣第一
      級毒品之犯行，有犯意聯絡及行為分擔，均為共同正犯。
（三）被告曾受如事實欄一、所示有期徒刑之宣告並經執行完畢
      ，有刑案資料查註紀錄表及臺灣高等法院被告全國前案紀
      錄表等在卷可按，其於五年之內再犯本件有期徒刑以上之
      罪，為累犯，然因本罪之本刑為死刑或無期徒刑，故不得
      加重其刑。
（四）被告販賣海洛因之所得財物甚少，販賣之次數僅有一次，
      並未以之攫獲暴利，涉案之情節亦較該綽號「貓仔」之成
      年男子為輕，究不若專以販毒維生之毒梟可比，觀其犯罪
      之客觀情狀顯非不可憫恕，雖科以法定最低度之刑，猶嫌
      過重，爰依刑法第五十九條規定，減輕其刑，以啟自新。
（五）原審依毒品危害防制條例第四條第一項、第十八條第一項
      前段、第十九條第一項，刑法第十一條前段、第二十八條
      、第四十七條、第五十九條，審酌被告：(1)販賣海洛因，
      造成人民生命健康受損之危險以及成癮性，其戕害國人身
      體健康，且有危害社會安全之虞，惡性非輕，及其犯罪之
      動機、目的、手段；(2)販賣海洛因之、所得亦非甚鉅；(3)
      犯後否認犯行，態度不佳等一切情狀，量處如原審主文所
      示之刑，扣案之海洛因淨重零點零七公克（原為一小包）
      ，係毒品危害防制條例第二條第二項第一款所規定之第一
      級毒品，不得非法製造、運輸、販賣、持有、施用及轉讓
      ，為違禁物，爰依毒品危害防制條例第十八條第一項前段
      規定，宣告沒收銷燬之。扣案之現金五百元，為被告等人
      因販賣海洛因之犯罪所得，原審依毒品危害防制條例第十
      九條第一項之規定宣告沒收。另按依毒品危害防制條例第
      十九條第一項前段之規定宣告沒收者，以屬於被告所有之
      供犯罪所用或因犯罪所得之物為限；毒品危害防制條例第
      十九條第一項規定：「其供犯罪所用或因犯罪所得之財物
      ，均沒收之」，既有意省略「不問屬於犯人與否，沒收之
      」之要件，基於刑止一身之原則及參照刑法第三十八條第
      三項前段規定之立法精神，應認「以屬於犯人者為限」，
      始得宣告沒收，即供犯罪所用或因犯罪所得之財物若非犯
      人所有，或已非犯人所有（例如犯人已將之轉讓他人，而
      受讓人未具共犯身分），即無予以宣告沒收之餘地（最高
      法院九十二年度臺非字第二九七號、九十三年度臺上字第
      三二六三號判決參照）。準此而言，因被告等已將扣案之
      空包裝袋一個（用以包裝上開海洛因）連同該海洛因販賣
      予案外人林炳演，該空包裝袋一個已非被告等所有，且林
      炳演與被告等人間並無共犯關係，故扣案空包裝袋一個尚
      不得依毒品危害防制條例第十九條第一項規定予以宣告沒
      收（已另由原審九十四年度訴字第五九七號被告林炳演違
      反毒品危害防制條例案件，予以宣告沒收，附此說明）。
      核其認事用法，並無不合，被告上訴仍執前詞否認有販賣
      第一級毒品之犯行，並舉證人丁○○為證，然證人丁○○
      於本院訊問時已供承其載被告至民富保齡球館時，被告未
      下車時，其就在車上睡著，沒看到林炳演上車，等其醒來
      時警察已經到，警察將其壓住，其不知道警察在哪裡拿錢
      的等語（見本院卷第五十三至五十六頁），因證人係在車
      上睡覺，未見到被告交付物品給林炳演，亦未見林炳演交
      錢給被告，因此丁○○之證言不能採為被告有利之認定，
      而被告有前揭犯行，原審已詳敘採證之理由，其認定核無
      違誤，被告上訴為無理由，應予駁回。至檢察官雖對被告
      具體求處無期徒刑，惟經原審審酌被告之犯罪情節等一切
      情狀，認應量處如原審主文所示之刑，已足以收懲儆之效
      ，併此敘明。
貳、不另為無罪諭知部分：
一、公訴意旨另略以：被告與該綽號「貓仔」之成年男子共同基
    於販賣海洛因之概括犯意聯絡，以上開方式，另於九十四年
    八月二十三日某時許，在草屯鎮新天地大賣場後面，將海洛
    因（重量不詳）以五百元之代價販賣予林炳演，因認被告就
    此部分另涉違反毒品危害防制條例第四條第一項販賣第一級
    毒品罪嫌等語。
二、按犯罪事實，應依證據認定之，無證據不得認定犯罪事實；
    不能證明被告犯罪者，應諭知無罪之判決，刑事訴訟法第一
    百五十四條第二項、第三百零一條第一項分別定有明文。又
    認定不利於被告之事實，須依積極證據，苟積極證據不足為
    不利於被告事實之認定時，即應為有利於被告事實之認定，
    更不必有何有利之證據；認定犯罪事實所憑之證據，雖不以
    直接證據為限，間接證據亦包括在內，然而無論直接或間接
    證據，其為訴訟上之證明，須於通常一般之人均不致有所懷
    疑，而得確信其為真實之程度者，始得據為有罪之認定，倘
    其證明尚未達到此一程度，而有合理性之懷疑存在時，即無
    從遽為有罪之確信（參照最高法院三十年上字第八一六號及
    七十六年臺上字第四九八六號判例）。
三、訊據被告堅決否認有公訴意旨所指之此部分犯行（辯解同上
    ）。經查：
（一）證人林炳演於原審審理時證稱：伊於九十四年八月二十三
      日，向該綽號「貓仔」之成年男子購買海洛因，前往草屯
      鎮新天地大賣場，將海洛交給伊的人，不是被告，而是另
      外一個人騎機車來的；伊在警、偵訊時說兩次都是與被告
      交易之意思是指伊是打該綽號「貓仔」之成年男子使用的
      那支電話，「貓仔」等人就送過來，即伊是說伊向「貓仔
      」等人購買兩次，但是第一次並不是被告送過來的等語。
      依此證詞，被告並未於九十四年八月二十三日販賣海洛因
      給林炳演。此外，亦無積極證據足以證明：就該次綽號「
      貓仔」之成年男子販賣海洛因給林炳演之犯行，被告與該
      綽號「貓仔」之成年男子具有犯意聯絡。
（二）從而，本件依前開證據認定被告有於公訴意旨所認之時間
      、地點販賣海洛因之事實，顯未達無合理懷疑之程度。此
      外，公訴人並未再舉出其他積極、適合之證據以證明被告
      確有該當前揭販賣海洛因犯行。因此，被告此部分被訴之
      犯行尚難證明，依照上開法條之規定，被告此部分犯行原
      應為無罪之諭知，惟公訴人認被告此部分犯行與前述論罪
      科刑部分，有連續犯之裁判上一罪之關係，原審不另為無
      罪之諭知，併此敘明，核無不合。
參、據上論斷，應依刑事訴訟法第368條，判決如主文。
本案經檢察官乙○○到庭執行職務。
中    華    民    國    95    年    4     月    25    日
              刑事第六庭  審判長法  官  李  文  雄
                                法  官  邱  顯  祥
                                法  官  劉  連  星
上列正本證明與原本無異。
如不服本判決應於收受送達後十日內向本院提出上訴書狀，其未
敘述上訴之理由者並得於提起上訴後十日內向本院補提理由書（
均須按他造當事人之人數附繕本）。
                                書記官  陳  秀  真
中    華    民    國    95    年    4     月    26    日
附錄：本案論罪科刑法條全文
毒品危害防制條例第四條第一項：
製造、運輸、販賣第一級毒品者，處死刑或無期徒刑；處無期徒
刑者，得併科新臺幣1千萬元以下罰金。
                                                      Ｒ


司法院資訊處製作；財團法人民間司法改革基金會備份。
